【裁判字號】    97,中簡上,590
【裁判日期】    971111
【裁判案由】    詐欺
【裁判全文】
臺灣臺中地方法院刑事判決           97年度中簡上字第590號
上  訴  人  臺灣臺中地方法院檢察署檢察官
上  訴  人  丙○○
即  被  告
                    7樓
上列上訴人等因被告詐欺案件，不服本院臺中簡易庭97年度中簡
字第1342號中華民國97年4月22日第一審簡易判決（聲請簡易判
決處刑案號：臺灣臺中地方法院檢察署檢察官96年度撤緩偵字第
118號）提起上訴，本院管轄之第二審合議庭判決如下：
    主    文
上訴駁回。
    犯罪事實
一、丙○○（原名陳冠志）意圖為自己不法之所有，於民國94年
    12月15日及95年1月19日，在臺中市○○○路○段243號之丁○○住處，接續向丁○○借貸金錢新臺幣（下同）400,000
    元及500,000元，並佯以其所有之車號7318-HY號及8473-LQ
    號自小客車2部為質押，約定於議定日前不得轉賣車輛，丙○○並交付本票2紙及汽車買賣合約書與丁○○以為擔保，
    致丁○○陷於錯誤，將上開金額借予丙○○。嗣丙○○僅歸
    還90,000元，而其所交付用以清償借款之支票11紙均跳票，
    且丙○○分別將上開供擔保之自小客車2部過戶予謝志銘、
    張粵茹 (現為丙○○之配偶)。
二、案經丁○○訴由臺灣臺中地方法院檢察署檢察官偵查後聲請
    簡易判決處刑。
    理    由
一、本件上訴人即檢察官依告訴人丁○○請求而對被告丙○○提
    起上訴，其上訴意旨略以：原審判決量刑過輕，又可因減刑
    為有期徒刑3月，顯屬過輕，且被告迄今未依先前之緩起訴
    條件，賠償被害人之損害，難以甘服，請求撤銷原判決，另
    為適當之判決等詞。被告上訴意旨則以：伊於95年1月19日
    與告訴人合意再借款500,000元，告訴人則提出面額510,000
    元，發票日為95年3月18日之支票，告知伊可持用該支票向
    他人貼現，因伊表示需先徵信發票人之信用，故僅向告訴人
    拿取支票影本，伊並簽收，惟因伊無法找到貼現之對象而作
    罷，告訴人並未交付500,000元給伊，故伊與告訴人關於500
    ,000元之借貸契約並未成立，伊所提出之支票及汽車買賣契
    約書以供擔保之約定，亦隨之失效，請求撤銷原判決，改判
    無罪等詞。
二、訊據被告固坦承向告訴人借得400,000元，並合意以上開2部
    自小客車、支票及本票供作擔保再借款500,000元，而其交
    付予告訴人之上揭支票11紙均跳票，及前開自小客車2部已
    過戶予謝志銘、張粵茹，以及迄今僅返還90,000元予告訴人
    等事，惟矢口否認有何詐欺之犯行，除以前開上訴意旨置辯
    外，復辯稱：伊當時有向告訴人陳明上開2部自小客車都有
    貸款，且其中1部車之實際使用人不是伊，但告訴人稱沒有
    關係，伊係於借款500,000元之後，才簽立汽車買賣合約書
    ，且伊並未拿到500,000元，伊當初認罪是因為怕麻煩云云
    ，然查：
(一)、證人即告訴人丁○○於本院審理中具結證稱：伊是以現金
      方式給付500,000元予被告，因伊是做生意的，公司有周
      轉金，而且伊有跟會，有尾會的會錢等情（見本院卷頁66
      反），核與證人乙○○於本院審理中具結證稱：伊當時即
      95年1月19日去告訴人家中，是因為告訴人車子有問題無
      法發動，當時伊看到桌上有現金、票據及讓渡書，因感到
      好奇並聽到被告在向告訴人借款500,000元，當時看到被
      告正在數現金，就伊目測，現金類似銀行一疊一疊的厚度
      ，大概是5疊等情（見本院卷頁70反）相符，又本院審酌
      被告於本院審理庭詰問證人乙○○時供稱：我在95年1月
      15 日當天是向告訴人借款40萬元，為何你  (即證人乙○○) 會看到500,000元的現金、支票、本票、讓渡合約書?
      (見本院卷頁71反)之詞，已與其在檢察官偵訊時所陳稱：
      伊向告訴人借錢二次，一次是在94年12月間，第二次是在
      95 年1月19日，伊向告訴人借款500,000元  (見臺灣臺中
      地方法院檢察署95年度偵續字第272號頁9) 之詞相左，足
      見被告關於其向告訴人借款之時間已有供述不一致之事；
      且衡情，倘告訴人僅以客票之影本供被告詢問他人借款貼
      現，則被告如何願意先於95年1月19日提出支票、本票及
      讓渡合約書等件予告訴人供作借款擔保，再於95年2月8日
      向告訴人取得面額510,000元之客票影本，且最終仍未取
      得借款500,000元，顯見被告辯述其未取得500,000元借款
      之詞，實與常情有違，殊無可信；再核被告與告訴人於95
      年1月19日所簽立上開2部自小客車之汽車買賣合約書，其
      車牌號碼8473-LQ之汽車買賣合約書明載：附註（六）因
      甲方（即被告）向乙方（即告訴人）有借款900,000元，
      以此車向乙方質押，於97年6月15日前還清借款且於雙方
      議定日前不得轉賣車輛，恐口說無憑特立此據，借款金額
      以支票支付，每月還30,000元等詞，及車牌號碼7318-HY
      自小客車之汽車買賣合約書亦明載：附註（六）附加條款
      與甲方8473-LQ相同等語，復有被告所簽立金額各為
      400,000 元、500,000元之本票各1張在卷可查等事實，應
      認為告訴人上開證述其以現金給付500,000元予被告一節
      ，較為可信。
(二)、再者，證人即告訴人丁○○於本院審理中具結證稱：被告
      主動提出他有上揭2部自小客車供質押，且伊有請被告影
      印行照證明上開2部自小客車為其所有等語（見本院卷頁
      66反），此有告訴人提供被告借款500,000元當時所提出
      上揭自小客車車主均係被告之行車執照影本各1張附卷可
      稽，且參以證人乙○○於本院審理中證述：伊當時沒有聽
      到被告有先告知告訴人上揭自小客車其中一部非其所有及
      2部車均在貸款之事，因順益汽車公司內有車籍資料，故
      伊知道其中一部自小客車非被告所有等語（見本院卷頁71
      反），足見被告在明知上開2部自小客車均尚有貸款，且
      其中1部車號7318-HY號自小客車非其所有之情形下，仍與
      告訴人簽立前開汽車買賣合約書以取信告訴人，而前揭車
      號7318-HY號自小客車係於95年2月15日過戶移轉登記予謝
      志銘、車號8473-LQ自小客車係於95年9月29日過戶予張粵
      茹等事實，有交通部公路總局臺中區監理所函覆之汽車過
      戶登記書、各項異動登記書、新領牌照登記書等資料及車
      號查詢汽車車籍等件在卷可稽，復被告交付予告訴人之每
      月15日還款30,000元之支票業已自95年2月15日陸續退票
      之事，亦有支票影本、退票理由單、法務部票據信用資訊
      連結作業及三信商業銀行股份有限公司於97年8月22日以
      三信銀管字第9702500號函覆被告95年支票退票明細資料
      等附卷可佐，是綜上，被告明知其無還款能力，仍簽立上
      揭本票、支票及汽車買賣合約書以取信告訴人，計向告訴
      人借得900,000元，迄今僅返還90,000元予告訴人，其所
      為係屬詐欺犯行已臻明確，被告上揭辯詞，核屬卸責之詞
      ，不足採信，本件事證明確，被告前開詐欺之犯行，堪以
      認定。
三、核被告丙○○所為，係犯刑法第339條第1項之詐欺取財罪，
    被告就上開犯罪事實其犯罪時間密接，利用同一行為手段，
    侵害同一法益，顯係出於一個犯罪決意，應以接續犯之包括
    一罪論處。又被告行為後，前於94年2月2日修正公布之刑法
    ，已自95年7月1日起施行，另刑法施行法亦於95年6月14日
    增訂該法第1條之1規定，並自95年7月1日施行。原審經綜合
    比較修正前後之刑法等相關規定後，認修正前之規定較有利
    於被告，並予以論罪科刑，又被告犯罪行為時間係在96年4
    月24日前所犯，應依96年罪犯減刑條例之減刑條件，減其刑
    期二分之一，其認事用法並無違誤。另按量刑輕重，係屬事
    實審法院得依職權自由裁量之事項，苟已斟酌刑法第57條各
    款所列情狀而未逾越法定刑度，不得遽指為違法（最高法院
    72年臺上字第6696號、75年臺上字第7033號判例參照）；又
    在同一犯罪事實與情節，如別無其他加重或減輕之原因，下
    級審量定之刑，亦無過重或失輕之不當情形，則上級審法院
    對下級審法院之職權行使，原則上應予遵重，亦有最高法院
    85  年度臺上字第2446號裁判意旨可資參酌；是檢察官上訴
    意旨認原審量刑過輕部分，被告雖確實未能賠償告訴人，惟
    本件原審適用刑事訴訟法第449條第1項前段、第454條第2項
    ，刑法第2條第1項前段、修正前第41條第1項前段、第339
    條第1項，刑法施行法第1條之1第1項、第2項前段、修正前
    罰金罰鍰提高標準條例第2條，現行法規所定貨幣單位折算
    新臺幣條例第2條，中華民國九十六年罪犯減刑條例第2條第
    1項第3款、第7條，量處被告有期徒刑3月，並諭知易科罰金
    之折算標準，並未逾法律規定之範圍，且無明顯違背正義，
    是檢察官執前詞指摘原判決不當，並無理由。故綜上，原審
    判決認事用法並無不當，量刑亦屬妥適，檢察官依據告訴人
    之請求提起上訴及被告所為本件上訴，均難認有理由，應併
    予駁回。
據上論斷，應依刑事訴訟法第455條之1第1項、第3項、第368條
，判決如主文。
本案經檢察官甲○○到庭執行職務。
中    華    民    國    97    年    11    月    11    日
                     刑事第三庭  審判長法  官  周瑞芬
                                       法  官  陳思成
                                       法  官  楊曉惠
以上正本證明與原本無異。
本件不得上訴。
                                       書記官  陳玲誼
中    華    民    國    97    年    11    月    11    日
附錄本案論罪科刑法條全文
刑法第339條
意圖為自己或第三人不法之所有，以詐術使人將本人或第三人之
物交付者，處5年以下有期徒刑、拘役或科或併科1千元以下罰金
。
以前項方法得財產上不法之利益或使第三人得之者，亦同。
前二項之未遂犯罰之。


司法院資訊處製作；財團法人民間司法改革基金會備份。
